最　高　行　政　法　院　裁　定
　　　　　　　　　　　　　　　　　　 96年度裁字第01021號
上　訴　人　甲○○○○○○
被 上訴 人　基隆市稅捐稽徵處
代　表　人　乙○○
上列當事人間因娛樂稅事件，上訴人對於中華民國95年2月27日
臺北高等行政法院94年度簡字第792號判決，提起上訴。本院裁
定如下：
    主  文
上訴駁回。
上訴審訴訟費用由上訴人負擔。
    理  由
一、按對於適用簡易程序之裁判提起上訴或抗告，須經本院許可
    ，且該許可以訴訟事件所涉及之法律見解具有原則性者為限
    ，行政訴訟法第235條定有明文。所謂法律見解具有原則性
    者，諸如就行政命令是否牴觸法律所為之判斷，又如同類事
    件所表示之法律見解與其他高等行政法院或本院所表示之見
    解互相牴觸者屬之。
二、本案原判決在經過調查後，本諸卷證內之事證（包括娛樂稅
    查定、訪查案件處理表及營利事業統一發證變更登記申請書
    等件影本），認定：上訴人曾美珠曾於93年12月間接續在基
    隆市○○路303巷13號1樓經營佳昇行，而提供電腦20台供人
    娛樂使用。且上訴人上開營業第一次查獲時間為93年11月2
    日，嗣後上訴人於93年11月18日向財政部臺灣省北區國稅局
    基隆市分局申請變更登記為負責人，繼續經營資訊休閒業。
    故被上訴人核定上訴人93年12月份娛樂稅額為新台幣3,800
    元，於法並無不合。
三、本件上訴意旨略以：原審期間被上訴人新任代表人未依法聲
    明承受訴訟，因此原判決有被上訴人欠缺與不適格情形；上
    訴人非「出價娛樂之人」，故非娛樂稅之繳納義務人，亦未
    依娛樂稅法第7條規定辦理成為代徵人；又被上訴人未依法
    定程序自始逕行核定而非查定稅額，原判決當然違背法令等
    語。
四、本院按：
  (一)在程序法上，本案屬簡易案件，未經法院為言詞辯論，是以
    除了答辯書狀之提出外，被上訴人在原審並未為任何訴訟行
    為。而本案被上訴人答辯書之提出又係在94年11月14日，當
    時被上訴人之原任代表人王寶源尚在任，以其名義為提出答
    辯書狀之訴訟行為亦屬合法。因此即使王寶源於95年1月16
    日離職，由王興平續任被上訴人之代表人，亦不須聲明承受
    訴訟。至於原判決作成時（95年2月27日）將被上訴人之代
    表人誤載為王寶源，乃屬判決書之顯然錯誤，可以更正方式
    處理，尚無上訴意旨所稱之訴訟程序違法情事，爰在此先予
    敘明。
  (二)次查娛樂稅之納稅義務人固為消費者，但其代徵義務人則為
    娛樂場所、娛樂設施或娛樂活動之提供人（娛樂稅法第3條
    參照），而稅捐法上之代徵義務人對代徵之稅捐客體，負有
    繳納娛樂稅之公法上義務，因此為娛樂稅之稅捐主體（實則
    娛樂稅之代徵義務，從娛樂稅法第9條第1項規定之「自動報
    繳」手續觀之，幾乎已等同於納稅義務）。並由之延伸出其
    他各項附隨義務（均屬為徵收娛樂稅而生者）之負擔。例如
    娛樂稅法第7條所定之（事前）辦理登記及代徵報繳手續之
    義務。但在此最重要之觀念在於，不盡此等附隨義務，不但
    不能因此免除其代徵稅捐之主要義務，反而會受到推計課稅
    等不利益之行政處遇，而上訴意旨認為：代徵人非娛樂稅之
    納稅義務人，又沒有登記為娛樂稅之代徵義務人，所以沒有
    繳納娛樂稅之義務。顯係出於對法律之誤解。
  (三)另外娛樂稅之代徵人要先依娛樂稅法第7條之規定，完成事
    前申報手續，使稅捐機關可以預先掌握相關資訊，才有可能
    依同法第9條第1項前段之規定（即「娛樂稅代徵人每月代徵
    之稅款，應於次月10日前填用自動報繳書繳納。．．．」）
    ，採自動報繳方式代徵娛樂稅。而未踐行娛樂稅法第7條之
    事前揭露資訊義務之代徵人，一方面可能受娛樂稅法第12條
    所定「行為違章」之處罰，另一方面則因稅捐機關無法事前
    掌握稅基資訊，只能在事後以推計方式課徵。但因違反事前
    申報義務所生之娛樂稅額推計課題，現行實證法沒有明文之
    規定，只能類推適用娛樂稅法第9條第1項後段有關「經營方
    式特殊」或「營業規模狹小」之查定課徵方式來推計，此等
    推計方法之類推，尚與法制整體設計機制無違，應為法之所
    許。上訴意旨稱：「在上開情況下，因法無明文，一則不可
    對之課徵娛樂稅，且不可以使用『查定』之方式來推計，必
    須由代徵義務人自動申報」云云，從稅捐法制之一般法理言
    之，顯非有據。是以基隆市娛樂稅徵收細則第9條規定，在
    計算本稅時，有關稅基事實及其量化標準，「得以查定方式
    課徵」，與現行娛樂稅法體系並無違反。
  (四)以上所述乃是從法制體系當然推導之結論，其間各項議題，
    在學理及實務界均無爭議，自無「所涉法律見解具有原則上
    重要性」之情事存在。
  (五)總結以上所述，本案上訴人各項上訴理由，並無所涉法律見
    解具原則上之重要性可言，揆諸首揭說明，上訴人之本件上
    訴不應許可，其上訴難謂合法，應予駁回。
五、依行政訴訟法第249條第1項前段、第104條、民事訴訟法第9
    5條、第78條，裁定如主文。
中　　華　　民　　國　　96　　年　　5　　 月　　11　　日
                  第二庭審判長法  官　鄭　淑　貞
                              法  官  黃　合　文
                              法  官　吳　明　鴻
                              法  官　鄭　小　康
                              法  官　帥　嘉　寶
以  上  正  本  證  明  與  原  本  無  異
中　　華　　民　　國　　96　　年　　5　　 月　　14　　日
　　　　　　　　　　　　　　　書記官　莊　俊　亨
